臺灣臺中地方法院刑事判決
110年度交訴字第280號
公  訴  人  臺灣臺中地方檢察署檢察官
被      告  蔡韋辰



上列被告因肇事逃逸罪等案件，經檢察官提起公訴（110年度偵
字第17029號），被告就被訴事實均為有罪之陳述，經告知簡式
審判程序意旨，並聽取公訴人及被告之意見後，本院合議庭裁定
依簡式審判程序審理，判決如下：
    主    文
蔡韋辰汽車駕駛人，無駕駛執照駕車，因過失傷害人，處有期徒
刑參月，如易科罰金，以新臺幣壹仟元折算壹日；又犯駕駛動力
交通工具發生交通事故，致人傷害而逃逸，累犯，處有期徒刑柒
月。 
    犯罪事實
一、蔡韋辰未領有普通重型機車駕駛執照，竟仍於民國110年3月
    21日6時27分許，騎乘車牌號碼000-000號普通重型機車，沿
    臺中市中區公園路由三民路二段往大誠街方向騎乘，途經臺
    中市中區公園路與興中街口時，本應注意汽車行駛時，應注
    意車前狀況，並隨時採取必要之安全措施，且汽車行駛至交
    岔路口，其行進、轉彎，應遵守燈光號誌，車輛面對圓形紅
    燈表示禁止通行，不得超越停止線或進入路口，依當時情形
    為天候晴、日間自然光線、柏油路面乾燥無缺陷、無障礙物
    、視距良好，並無不能注意之情事，竟因察看行動電話（無
    證據證明以手持方式）疏未注意車前狀況，貿然闖越紅燈直
    行通過該路口，適有蔡阿緞騎乘車牌號碼000-0000號普通重
    型機車，沿興中路由光復路往福音街方向行駛至該交岔路口
    ，雙方因而發生碰撞，蔡阿緞因而人車倒地，並受有左側橈
    骨骨幹閉鎖性骨折、右側手部擦傷、右側膝部擦傷之傷害。
    詎蔡韋辰知悉其駕駛動力交通工具發生交通事故致人受傷，
    不得任意逃逸離去，竟仍基於肇事逃逸之犯意，未報警及留
    在現場等候員警到場處理，亦未通知救護車到場施以救護，
    復未留下姓名、電話或其他足以辨別姓名、年籍之聯絡方式
    與蔡阿緞，即未經蔡阿緞同意騎車離去。嗣因員警據報後調
    閱路口監視錄影畫面，而循線查悉上情。
二、案經蔡阿緞訴請臺中市政府警察局第一分局報告臺灣臺中地
    方檢察署檢察官偵查起訴。 
    理    由
一、上揭犯罪事實，業據被告蔡韋辰坦承不諱，核與證人即告訴
    人蔡阿緞於警詢及偵查時指訴之情節相符（見偵卷第49至53
    頁、第121至122頁、第127頁），並有偵卷所附之臺中市政
    府警察局交通大隊第一分隊110年4月11日之警員職務報告(
    第39頁)、臺中市政府警察局道路交通事故初步分析研判表(
    第57頁)、現場監視器錄影翻拍照片7張(第59至63頁、第73
    頁、第75頁)、道路交通事故現場圖(第65頁)、道路交通事
    故調查報告表（一）及（二）各1份(第67至69頁)、肇事現
    場及車損照片13張(第71至85頁)、臺中市政府警察局舉發違
    反道路交通管理事件通知單影本3份(第97至99頁)、證號查
    詢機車駕駛人資料(第105頁)、車輛詳細資料報表各1份(第1
    07頁)在卷足憑，而告訴人因本案車禍受有前述傷害，亦有
    澄清綜合醫院診斷證明書1紙（見偵卷第55頁）在卷足憑，
    足徵被告之自白應與事實相符，可以採信。
二、按汽車，指在道路上不依軌道或電力架線而以原動機行駛之
    車輛（包括機車）；汽車行駛時，駕駛人應注意車前狀況，
    並隨時採取必要之安全措施；汽車行駛至交岔路口，其行進
    、轉彎，應遵守燈光號誌；車輛面對圓形紅燈表示禁止通行
    ，不得超越停止線或進入路口，道路交通安全規則第2條第1
    項第1款、第94條第3項、第102條第1項第1款、道路交通標
    誌標線號誌設置規則第206條第5款第1目分別定有明文。被
    告既騎乘前揭普通重型機車上路，對於上開規定自不能推稱
    不知，而依當時天候晴、日間自然光線、柏油路面乾燥、無
    缺陷及障礙物、視距良好，且上開交岔路口設有行車管制號
    誌，且號誌運作正常等情，亦有卷附道路交通事故調查報告
    表㈠之記載詳實（見偵卷第67頁），足認被告並無不能注意
    之情形，復依監視器影像截圖（見偵卷第59頁）所示，被告
    於前述時、地騎乘普通重型機車，行經上述設有行車管制號
    誌交岔路口時，竟因察看行動電話，疏未注意車前狀況，進
    而貿然直行闖紅燈，致與告訴人發生碰撞，被告顯有違反上
    揭規定之過失，且被告騎車之過失行為與告訴人所受之前揭
    傷害結果間，顯具有相當因果關係。
三、被告對於本案車禍事故既有過失，且其於肇事後見告訴人倒
    地，業據被告於警詢所自承(見偵卷第45頁)，衡情被告斯時
    已知悉因發生碰撞，導致告訴人重心不穩人車倒地，其主觀
    上當可預見本件車禍發生可能致告訴人受傷之結果，本應依
    法為緊急救護措施、報警處理，此乃刑法肇事逃逸罪為保障
    車禍被害人所課予肇事者之義務，然被告於肇事後，未對告
    訴人為任何救護或協助通報員警、救護人員到場等必要措施
    ，且未徵得告訴人同意，即逕自離開現場，是被告主觀上有
    肇事逃逸之不確定故意，客觀上有逃逸之行為甚明，自已構
    成肇事逃逸罪。
四、綜上，本案事證已臻明確，被告前開犯行均堪認定，均應依
    法論科。　　
五、論罪科刑
㈠、本件被告行為後，刑法第185條之4於110年5月28日修正公 布
    ，並於同年月30日施行。修正前刑法第185條之4原規定：「
    駕駛動力交通工具肇事，致人死傷而逃逸者，處1年以上7年
    以下有期徒刑。」修正後刑法第185條之4條則規定：「駕駛
    動力交通工具發生交通事故，致人傷害而逃逸者，處6月以
    上5年以下有期徒刑；致人於死或重傷而逃逸者，處1年以上
    7年以下有期徒刑（第1項）。犯前項之罪，駕駛人於發生交
    通事故致人死傷係無過失者，減輕或免除其刑（第2項）。
    」)，修正後刑法第185條之4則依行為人對法益侵害程度及
    結果為（普通）傷害、重傷害或死亡之不同，科以不同法定
    刑度，其中致人傷害而逃逸之法定刑，由修正前之「處1年
    以上7年以下有期徒刑」，修正為「處6月以上5年以下有期
    徒刑」刑度，法定刑已較修正前輕，自應以修正後之刑法第
    185條之4之規定較有利於被告。
㈡、按汽車駕駛人，無駕駛執照駕車、酒醉駕車、吸食毒品或迷
    幻藥駕車、行駛人行道或行經行人穿越道不依規定讓行人優
    先通行，因而致人受傷或死亡，依法應負刑事責任者，加重
    其刑至2分之1，道路交通管理處罰條例第86條第1項定有明
    文。又刑法總則之加重，係概括性之規定，所有罪名均一體
    適用；刑法分則之加重，係就犯罪類型變更之個別犯罪行為
    予以加重，成為另一獨立之罪名。道路交通管理處罰條例第
    86條第1項之規定，係就刑法第276條第1項、第2項、第284
    條第1項、第2項各罪犯罪類型變更之個別犯罪行為予以加重
    ，而成另一獨立之罪名，自屬刑法分則加重之性質（最高法
    院99年度台非字第198號、105年度台上字第1388號判決意旨
    參照）。
㈢、次按刑法第185條之4肇事逃逸罪屬抽象危險犯，立法目的在
    於「維護交通安全，加強救護，減少被害人之死傷，促使駕
    駛人於肇事後，能對被害人即時就護」，課以肇事者在場及
    救護之義務。可見本罪保護之法益，除維護各參與交通者往
    來安全、避免事端擴大，和立即對於車禍受傷人員，採取救
    護、救援行動，以降低受傷程度外，兼含釐清肇事責任之歸
    屬，及確保被害人民事求償權功能。故肇事逃逸罪著重「逃
    逸」之禁止，若未等待警方人員到場處理，或無獲他方人員
    同意，或不留下日後可聯繫之資料，即逕自離開現場（含離
    去後折返，卻未表明肇事身分），均屬逃逸之作為（最高法
    院104年度台上字第2570號判決意旨參照）。
㈣、經查，被告於案發當時未領有普通重型機車駕駛執照，業據
    被告供述在卷（見本院卷第57至58頁），且有道路交通事故
    調查報告表㈡所載駕駛資格情形欄、臺中市○○○○○○○○○道路○○
    ○○○○○○○○○號查詢機車駕駛人（見偵卷第69頁、第97頁、第1
    05頁）各1份附卷可證，是核被告所為，係犯道路交通管理
    處罰條例第86條第1項、刑法第284條前段之汽車駕駛人無駕
    駛執照駕車犯過失傷害罪，及修正後刑法第185條之4第1項
    前段之犯駕駛動力交通工具發生交通事故，致人傷害而逃逸
    罪。起訴意旨僅認被告係犯刑法第284條之過失傷害罪，漏
    未論及道路交通管理處罰條例第86條第1項部分，容有未恰
    ，惟因其基本之社會事實同一，且經本院於審理中當庭告知
    被告上開罪名（見本院卷第52頁），無礙被告訴訟上防禦權
    ，爰依刑事訴訟法第300條規定，變更起訴法條而為審理。
㈤、被告所犯上開2罪間，犯意各別，行為互殊，應予分論併罰。
㈥、本件事故發生當時，被告騎乘前開機車時確為無駕駛執照而
    仍駕駛車輛，致生本件車禍，使告訴人因而受傷，故就被告
    所犯過失傷害犯行部分，應依道路交通管理處罰條例第86條
    第1項加重其刑。又按道路交通管理處罰條例第86條第1項加
    重其刑至2分之1之規定，法條既明定汽車駕駛人於一定違規
    之情形（如無駕駛執照駕車，酒醉駕車）駕駛汽車致人傷亡
    ，依法應負刑事責任時，始有適用，換言之，係肇事者在一
    定之違規情形下依法應負過失致人於死或過失傷害之刑事責
    任時，始有適用。而刑法第185條之4肇事逃逸之規定，駕駛
    動力交通工具肇事，致人死傷而逃逸者之罪，其立法意旨係
    對一般動力交通工具駕駛人肇事致人死傷而逃逸之處罰，旨
    在懲罰肇事逃逸，自無上開道路交通管理處罰條例第86條第
    1項之適用（最高法院92年度台非字第60號判決要旨參照）
    。是被告所犯肇事逃逸犯行，並無道路交通管理處罰條例第
    86條第1項之適用，附此敘明。
㈦、被告前因恐嚇取財案件，經臺灣新北地方法院以108年度審簡
    字第599號判決處有期徒刑3月確定，業於110年1月3日縮刑
    期滿執行完畢等情，有臺灣高等法院被告前案紀錄表在卷可
    按，其受有期徒刑執行完畢，5年以內故意再犯本件有期徒
    刑以上之罪，為累犯，本院依司法院釋字第775號解釋意旨
    ，衡量被告未因前案經徒刑執行完畢後產生警惕作用，故意
    再犯本案，顯見其刑罰反應力薄弱，且依本案犯罪情節及被
    告所侵害之法益，經依累犯規定加重其刑，並未使被告所受
    刑罰超過其所應負擔之罪責，認有必要就被告所犯肇事逃逸
    犯行部分，依刑法第47條第1項規定加重其刑。
㈧、又被告就本案交通事故具有過失，業如前述，核無修正後刑
    法第185條之4第2項所規定之情形，自無該規定減輕或免除
    其刑適用之餘地，附此敘明。
㈨、爰審酌被告無駕駛執照仍騎乘機車上路，復因有上開過失肇
    致本件車禍發生，被告就本案之過失情節非輕，並考量告訴
    人所受上開傷勢尚非至為嚴重，及被告於肇事後竟未對受傷
    之告訴人予以救助，或報警處理，反逕行駛離，所為殊值非
    難，兼衡及被告坦認犯行，復與告訴人成立調解，此有本院
    調解程序筆錄1份在卷可稽(見本院卷第77至80頁)，及其前
    科素行，於本院自述之智識程度、家庭經濟狀況（見本院卷
    第59頁)等一切情狀，分別量處如主文所示之刑，並就得易
    科罰金之刑部分諭知易科罰金之折算標準，以資懲儆。
據上論斷，應依刑事訴訟法第273條之1第1項、第299條第1項前
段、第300條，判決如主文。
本案經檢察官張容姍提起公訴，檢察官何建寬到庭執行職務。
中　　華　　民　　國　　110 　年　　11　　月　　25　　日
                  刑事第十五庭  法  官  張雅涵
以上正本證明與原本無異。
如不服本判決應於收受判決後20日內向本院提出上訴書狀，並應
敘述具體理由；其未敘述上訴理由者，應於上訴期間屆滿後20日
內向本院補提理由書（均須按他造當事人之人數附繕本）「切勿
逕送上級法院」。
告訴人或被害人如不服判決，應備理由具狀向檢察官請求上訴，
上訴期間之計算，以檢察官收受判決正本之日起算。
                                書記官  曾惠雅
中　　華　　民　　國　　110 　年　　11　　月　　25　　日
附錄本案論罪科刑法條
道路交通管理處罰條例第86條第1項。
刑法第284條前段、(修正後)第185條之4第1項。

道路交通管理處罰條例第86條
（刑責之加重及減輕）
汽車駕駛人，無駕駛執照駕車、酒醉駕車、吸食毒品或迷幻藥駕
車、行駛人行道或行經行人穿越道不依規定讓行人優先通行，因
而致人受傷或死亡，依法應負刑事責任者，加重其刑至二分之一
。
汽車駕駛人，在快車道依規定駕車行駛，因行人或慢車不依規定
，擅自進入快車道，而致人受傷或死亡，依法應負刑事責任者，
減輕其刑。

中華民國刑法第284條
因過失傷害人者，處1年以下有期徒刑、拘役或10萬元以下罰金
；致重傷者，處3年以下有期徒刑、拘役或30萬元以下罰金。

中華民國刑法第185條之4
駕駛動力交通工具發生交通事故，致人傷害而逃逸者，處6月以
上5年以下有期徒刑；致人於死或重傷而逃逸者，處1年以上7年
以下有期徒刑。
犯前項之罪，駕駛人於發生交通事故致人死傷係無過失者，減輕
或免除其刑。